【裁判字號】    89,易,340
【裁判日期】    900705
【裁判案由】    傷害等
【裁判全文】
臺灣臺北地方法院刑事判決                          八十九年度易字第三四號
    公  訴  人  台灣台北地方法院檢察署檢察官
    被      告  甲○○
右列被告因傷害等案件，經檢察官提起公訴（八十八年度偵字第一三六八二號），本
院判決如左：
    主  文
甲○○因過失傷害人，累犯，處拘役伍拾日，如易科罰金，以參佰元折算壹日。
    事  實
一、甲○○於民國八十六年間因過失傷害案件，經臺灣宜蘭地方法院於八十六年九月
    四日，以八十六年交易字第七四號判處有期徒刑二月，八十六年十月二十四日確
    定，於八十六年十一月二十四日易科罰金執行完畢；猶不知悔改，於八十八年四
    月八日下午五時三十分許，因不滿警員對於其朋友車禍案件處理不公，而駕駛車
    牌ＩＮ—三五００號自小客車至台北縣新店市○○路○段一二九號碧潭派出所前
    叫囂「只是車禍而已，不要嚇我，法院不是沒走過，可查查我案底」，且揚言「
    車上有東西，有種來搜」，嗣該派出所警員受主管指示應對該車實施盤查時，甲○○為免受查，竟突然加速開車離去，並於起步前應顯示方向燈，注意前後左右
    有無障礙或車輛行人，且依當時情形，又無不能注意之情事，竟疏未注意，而擦
    撞到站立於該車右前車窗旁之警員戊○○，致其受有左小腿磨挫傷８×８公分之
    傷害。
三、案經台北縣警察局新店分局報請及戊○○訴由臺灣臺北地方法院檢察署檢察官偵
    查起訴。
    理  由
一、訊據被告甲○○固不否認於前揭時、地駕車至碧潭派出所前，並於警員戊○○在
    車輛旁邊時開車離開之事實，惟矢口否認有任何傷害之犯行，辯稱：我沒有開車
    撞戊○○，我開車對他沒影響，要讓自己有傷還不容易云云。按行車前應注意之
    事項為車輛起步前，應顯示方向燈，注意前後左右有無障礙或車輛行人，道路交
    通安全規則第八十九條第六款定有明文。經查，本件被告駕駛車輛離開時，依規
    定應注意於起步前應顯示方向燈及注意前後左右有無障礙或車輛行人，而依當時
    情形又非不能注意，竟疏未注意應顯示方向燈及注意前後左右有無障礙或車輛行
    人，致擦撞右前車窗邊之警員戊○○，其就本件事故之發生負有過失甚為明確。
    而警員戊○○確實因本件事故致其受有左小腿磨挫傷之傷害，業據告訴人指訴明
    確，且有證人即在場目擊事發經過之同所警員丙○○、乙○○、車禍被害人之哥
    哥丁○○於偵審中結證屬實，並有被害人戊○○所提出之天主教耕莘醫院診斷證
    明書一紙、警員丙○○及乙○○之報告、財團法人天主教耕莘醫院八十九年七月
    四日以耕醫病歷字第○六八七號函覆本院：戊○○於八十八年四月八日所受左側
    小腿磨挫傷之傷口，應為新傷所致之病歷摘錄單在卷足資佐證。綜上所述，被告
    確有因突然加速開車致被害人戊○○受傷之犯行，被告雖以前揭情詞置辯，尚難
    認為可採，本件事證明確，被告犯行堪以認定，應予依法論科。
二、核被告甲○○所為，係犯刑法第二百八十四條第一項之罪，公訴意旨認被告係犯
    刑法第二百七十七條第一項之普通傷害罪，惟依前所述，被告當時係因開車離去
    時不慎擦撞警員戊○○，尚不能認為被告有何故意傷害衝撞之犯行，是起訴尚有
    未洽，惟起訴事實相同，起訴法條應予變更。查被告有事實欄所述之犯罪科刑執
    行情形，此有台灣高等法院檢察署刑案紀錄簡覆表一份在卷可稽，其於有期徒刑
    執行完畢後，五年內再犯本件有期徒刑以上之罪，係屬累犯，應依刑法第四十七
    條之規定，加重其刑。爰審酌被告其智識程度、品行、過失程度、犯後矢口否認
    之態度等一切情狀，量處如主文所示之刑，並諭知易科罰金之折算標準。
三、又按刑法第四十一條業經修正，並於九十年一月十日經總統公布，同年一月十二
    日生效，茲比較新舊法，其中舊法第四十一條「犯最重本刑為三年以下有期徒刑
    以下刑之罪，而受六月以下有期徒刑或拘役之宣告，因身體、教育、職業或家庭
    之關係，執行顯有困難，得以一元以上三元以下折算一日，易科罰金」之規定，
    已經修正之新法擴大得易科罰金之範圍，凡「所犯最重本刑為五年以下有期徒刑
    之罪」，符合前開與舊法相同之其他要件下，即得易科罰金，是適用新法對被告
    而言，自較有利，依刑法第二條第一項前段之規定，即應適用裁判時之新修正之
    刑法第四十一條第一項前段規定，而為易科罰金之諭知，附此敘明。
四、公訴意旨另以：被告甲○○駕駛ＩＮ—三五００號自小客車至碧潭派出所門前，
    拒絕下車，且揚言車內有東西（指槍械），有種警方來搜，警員丙○○要其下車
    ，甲○○不從，警方正準備用強制力時，甲○○突然加速開車而衝撞到警員戊○○，致其小腿磨挫傷８ｘ８公分，因認被告甲○○涉有刑法第一百三十五條第一
    項妨害公務罪嫌云云。本件公訴人所以認為被告甲○○具有妨害公務之犯行，無
    非係以被告拒絕受檢且開車衝撞警員為主要論據。
五、按刑法第一百三十五條第一項妨害公務罪，行為人係以妨害公務之犯意，於公務
    員依法執行職務時，施強暴脅迫為要件。惟所謂「強暴」者，係指凡以公務員為
    目標，不論直接或間接施以暴行，或利用對物之暴行，以妨害公務之執行者均屬
    之。所謂「脅迫」者，係指使人發生畏怖觀念之行為。又按「臨檢」者係指於公
    共場所或指定處所、路段，由服勤人員擔任臨場檢查或路檢，執行取締、盤查及
    有關法令賦予之勤務。其任務之一，係對可疑人、地、事、物，實施查察及盤詰
    ，此有內政部警政署頒行之臨檢勤務手冊附卷可稽。經查，本件被告甲○○揚言
    ：「車內有東西，有種來搜」之事實，業具證人即警員丙○○、乙○○及車禍被
    害人之哥哥丁○○於偵審中結證屬實，且有警員戊○○、丙○○及乙○○之報告
    在卷可稽，應堪信為真實。是以，警員戊○○、丙○○、乙○○受當時派出所主
    管侯瑛峰之指示，對可疑之被告駕駛之車輛實施查察及盤詰，自係依法執行公務
    之行為無誤；惟當時警員戊○○係緊靠車輛右前車窗站立，因警員乙○○要開被
    告車門，拔取被告車鑰匙（參戊○○於本院八十九年六月二十七日訊問時到庭陳
    述之筆錄記載），被告因不願接受警員之盤查，故加速開車離去，且因疏於注意
    而擦撞警員戊○○致其受傷，已如前述，且警員戊○○站立之位置係在車身右前
    方三分之一處（即右前車窗邊），並非於車前方，依情形而言，被告往前開車時
    ，自無可能衝撞到戊○○警員，本件戊○○警員係因緊靠車邊站立，於被告突然
    加速開車時不及撤離而受傷，足證被告應無故意衝撞警員之行為存在，其單純加
    速開車離去之行為，難謂有何「強暴、脅迫」情形；核被告所為，自與刑法第一
    百三十五條第一項妨害公務罪之構成要件有間，自難以該罪相繩；此外復查無其
    他積極證據證明被告確有公訴人所指此部分之犯行，惟公訴意旨認此部分與前開
    論處罪刑部分為牽連犯之裁判上一罪關係，故本院不另為無罪之諭知，併此敘明
    。
據上論斷，應依刑事訴訟法第二百九十九條第一項前段、第三百條、刑法第二條第一
項前段、第二百八十四條第一項、第四十七條、修正後第四十一條第一項前段，罰金
罰緩提高標準條例第一條前段、第二條，判決如主文。
本案經檢察官陳錫柱到庭執行職務
中      華      民      國      九十      年      七      月      五    日
                                      臺灣臺北地方法院刑事第七庭
                                          法  官  陶亞琴
右正本證明與原本無異。
如不服本判決，應於判決送達後十日內，向本院提出上訴狀。
                                          書記官  游秀珠
中      華      民      國      九十      年      七      月    十三    日
附錄本案論罪科刑法條全文
中華民國刑法第二百八十四條
 (過失傷害罪)
因過失傷害人者，處六月以下有期徒刑、拘役或五百元以下罰金，致重傷者，處一年
以下有期徒刑、拘役或五百元以下罰金。
從事業務之人，因業務上之過失傷害人者，處一年以下有期徒刑、拘役或一千元以下
罰金，致重傷者，處三年以下有期徒刑、拘役或二千元以下罰金。


司法院資訊處製作；財團法人民間司法改革基金會備份。
